臺灣臺南地方法院交通事件裁定　　　　　96年度交聲字第92號
原處分機關　交通部公路總局嘉義區監理所麻豆監理站
異議人即受
受處分人　　甲○○
上列受處分人因違反道路交通管理處罰條例案件，對於交通部公
路總局嘉義區監理所麻豆監理站，民國96年1月23日所為之裁決
處分（處分案號：麻監裁罰字第裁75-M00000000號），聲明異議
，本院裁定如下：
      主  文
原處分撤銷。
甲○○不罰。
      理  由
一、原處分意旨略以：異議人即受處分人甲○○（下稱異議人）
    ，駕駛車牌號碼TK-3096號自用一般小貨車，於民國95年08
    月27日09時15分許，在台南縣麻豆鎮大埕里大埕36-1號前，
    因「違反道路交通安全規則肇事致人死亡」，違反道路交通
    管理處罰條例 (下稱處罰條例)，經台南縣警察局麻豆分局
    交通事故處裡小組警員予以製單舉發 (以下稱舉發機關)，
    嗣原處分機關即交通部公路總局嘉義區監理所麻豆監理站，
    以異議人違規事實明確，乃依處罰條例第61條第1項第4款及
    第67條第3項之規定，裁處異議人吊銷駕駛執照，一年內不
    得考領駕駛執照等語。
二、本件聲明異議意旨略以：釐清責任歸屬，異議人並無過失；
    死者無照駕駛，行經無號誌肇事岔路口，支線道車未讓幹線
    道車先行，為肇事原因。異議人無違反道路交通安全規則之
    惡意或疏失，可免吊銷駕照之責。嗣後並與死者家屬達成和
    解。請求撤銷原處分，為此聲明異議。
三、按汽車駕駛人，駕駛汽車有違反道路交通安全規則，因而肇
    事致人死亡，吊銷其駕駛執照，處罰條例第61條第1項第4款
    訂有明文。次按：汽車駕駛人，曾依本條例其他各條規定吊
    銷駕駛執照者，一年內不得考領駕駛執照，處罰條例第67條
    第3項，亦有明文。
四、本院審查：
  (一)異議人甲○○駕駛上揭自小貨車，於95年08月27日09時15分
    許，在台南縣麻豆鎮大埕里大埕36-1號前，經舉發機關以「
    違反道路交通安全規則肇事致人死亡」，為由予以製單舉發
    ，嗣原處分機關以異議人違規事實明確，乃依處罰條例第61
    條第1項第4款及第67條第3項之規定，裁處異議人吊銷駕駛
    執照，一年內不得考領駕駛執照乙節，有：
     原處分機關麻監裁罰字第裁75-M00000000號裁決書。
     舉發機關南縣警交字第M00000000號舉發違反道路交通管
       理事件通知單。
     等件為證，且為異議人所不否認，此部分事實當可認定。
  (二)經查異議人本件肇事致人死亡所涉刑事業務過失致死案件，
    經臺灣臺南地方法院檢察署檢察官以：「被告 (即異議人)
    甲○○固不否認於上開時、地與莊林含笑發生車禍，致莊林
    含笑死亡等情，然堅決否認有何過失，辯稱：伊當時時速約
    30 公里，係直行，死者的機車從巷子出來，伊並沒有看到
    ，突然聽到一聲撞擊聲，伊下車就看到死者倒臥在其自小貨
    車的右後方等語。經查，本件死者所騎乘之上開機車車損在
    車前菜籃及前輪蓋；而被告之自小貨車係在右側油箱及車身
    擦損，有照片附卷足憑，堪認被告之自小貨車應較死者之機
    車早進入交岔路口。另被告所行駛之馬路係屬幹道，而死者
    所行駛之巷道則屬支線道，是就路權歸屬而言，死者應屬須
    禮讓之一方。按依現場圖所繪，根據上述諸證據所示，死者
    未注意被告自小貨車已進入交岔路口，並禮讓先行，應為肇
    事原因，而被告是本件車禍之發生，難期被告有防範之可能
    ，被告應無過失。又本件肇事原因經送臺灣省臺南區車輛行
    車事故鑑定委員會鑑定結果。亦同此認定，有該委員會95年
    11月23日南鑑字第0955904094號函及所附鑑定意見書函一份
    存卷可參。被告駕車肇事既無過失可言。自難論以過失致人
    於死罪責，此外又查無積極證據足認被告有何犯行，應認其
    犯罪嫌疑不足」，為由而為不起訴之處分。此有本院依職權
    調閱之該署95年度偵字第13453號案卷證及不起訴處分書可
    稽。
  (三)從而本件異議人即無違反道路交通安全規則肇事致人死亡之
    違規事實，已堪認定。
五、綜上所述，異議人之異議為有理由，本件原裁決處分既有前
    述於法未合之情形，故應由本院裁定將原處分撤銷，並另為
    異議人不罰之諭知，以資適法。
六、據上論斷，應依道路交通案件處理辦法第20條前段，裁定如
    主文。
中　　華　　民　　國　　96　　年　　8　　月　　28　　日
　　　　　　　　　　　　　　　交通法庭法　官　蔡直青
以上正本證明與原本無異。
如不服本裁定，應於收受送達後5日內向本院提出抗告狀。（應
附繕本）
  　　　　　　　　　　　　　　　　　　書記官  劉鴻瑛
中　　華　　民　　國　　96　　年　　8 　　月　　30　　日
